臺灣高等法院民事裁定　　　　　　　　 100年度抗字第1341號
抗　告　人　蘇勝明
相　對　人　張雅惠
抗告人因與相對人間給付租金事件，對於中華民國100年8月19日
臺灣臺北地方法院100年度訴字第3432號所為裁定提起抗告，本
院裁定如下：
    主      文
原裁定廢棄。
    理      由
一、抗告意旨略以：伊雖設籍在高雄，但本件相對人起訴之當時
    即100年7月12日，伊確實已居住在臺灣臺北地方法院轄區內
    之台北市○○○路○段96號 12樓之1，此並有臺灣台北地方
    法院檢察署100年度偵字第10499號刑事再議聲請狀（遞狀日
    期為100年 7月11日）、臺灣高等法院檢察署100年度上聲議
    字第5112號處分書為憑；另依相對人於本件訴訟內所主張之
    原因事實為抗告人先後向其承租位新北市新店區○○○路18
    號及同市○○○街75號之房屋，而積欠其租金等語，顯見本
    件訴訟之原因事實發生地亦為在臺灣臺北地方法院之轄區，
    準此，本件相對人起訴時，抗告人既已居住於臺灣臺北地方
    法院轄區內之台北市○○○路○段96號 12樓之1，而原因事
    實發生地復為同院轄區內之新店區，抗告人復未為無管轄權
    之抗辯，依民事訴訟法第1條第1項規定，本件訴訟自應由臺
    灣台北地方法院管轄，為此，爰提起抗告，請廢棄原裁定等
    語。
二、按「訴訟，由被告住所地之法院管轄…。」、「因不動產之
    物權或其分割或經界涉訟者，專屬不動產所在地之法院管轄
    （第 1項）。其他因不動產涉訟者，得由不動產所在地之法
    院管轄（第 2項）。」、「因契約涉訟者，如經當事人定有
    債務履行地，得由該履行地之法院管轄。」、「同一訴訟，
    數法院有管轄權者，原告任向其中一法院起訴。」及「定法
    院之管轄，以起訴時為準。」，民事訴訟法第1條第1項前段
    、第10條、第12條、第22條及第27條分別定有明文。而所謂
    「住所」，依民法第20條規定，係指依一定事實，足認以久
    住之意思，住於一定之地域者，即為設定其住所於該地，至
    「居所」，則是指無久住之意思，但基於某種特定目的暫時
    居住之處所。又戶籍法為戶籍登記之行政管理規定，戶籍地
    址乃依戶籍法所為登記之事項，並非認定住所之唯一標準，
    合先敘明。
三、經查：
（一）抗告人現雖設籍於高雄市○○○路216號 9樓之5，固有原
      審依職權調查之個人戶籍資料（完整姓名）查詢結果乙紙
      在卷可稽（見原審卷第29頁），惟抗告人主張其於高雄市
      無居住之事實，且本件訴訟提起之前，其均居住於原審管
      轄範圍內之處所，並提出臺灣臺北地方法院檢察署檢察官
      100年度偵字第10499號刑事再議聲請狀及臺灣高等法院檢
      察署100年度上聲議字第 5112號處分書影本各乙紙為證。
      又相對人於100年7月12日向原審起訴時，於其起訴狀已明
      載抗告人應受送達地址為台北市○○○路○段96之1號（
      見原審卷第 4頁），核與抗告人於提起本件抗告時所具抗
      告狀上記載之受送達地址相符，且原審依該址通知抗告人
      於100年8月15日進行調解程序結果，亦據該址之大廈管理
      委員會以受僱人名義代抗告人於100年7月26日收受送達後
      ，抗告人即委請訴訟代理人黃啟逢律師於調解期日到庭，
      而抗告人訴訟代理人於是日調解程序進行時，亦未提出任
      何管轄抗辯，則抗告人於高雄市之戶籍址是否果為其住所
      地，已非無疑義。
（二）再者，縱認抗告人於高雄市之設籍址為其住所地，臺灣高
      雄地方法院就本件訴訟有管轄權，惟本件相對人係主張抗
      告人先後於92年11月至年93年12月止間、94年 5月至95年
      10月止間，向其承租位新北市新店區○○○路18號及同市
      ○○○街75號之房屋，而積欠其租金債務；另抗告人於95
      年 6月委請相對人開車載其至宜蘭洽公，途中不慎發生車
      禍，抗告人當時承諾願負擔所有修車費用，惟事後反悔，
      致使相對人不得不先代為墊付等情，而分別依民法第439
      條、第546條規定，請求抗告人給付2,185,158元及其遲延
      利息等語，然觀諸上開原因事實，關於委任、租賃契約中
      ，雖然當事人間有無約定債務履行地一事不明，而無當然
      有民事訴訟法第12條之適用，但關於租賃契約部分，當事
      人係就坐落於新北市新店區○○○路18號及同市區○○○
      街75號房屋之租賃糾葛涉訟，則依上開民事訴訟法第10條
      規定之規定，前揭不動產所在之臺灣臺北地方法院就本件
      訴訟自亦有管轄權。
（三）承上所述，原審法院及臺灣高雄地方法院就本件訴訟或均
      有管轄權，惟本件相對人既得依民事訴訟法第22條規定選
      擇向原審法院提起本件訴訟，於法自無不合，原審疏未確
      實調查抗告人於戶籍地有無設定住所之主觀意思及居住事
      實，即遽認抗告人戶籍址為抗告人住所地，且未辨明訴訟
      所由之原因事實，有無民事訴訟法其他特別審判籍規定之
      適用等，即逕依同法第1條第1項前段為據裁定將本件訴訟
      移轉管轄至臺灣高雄地方法院，容有未洽。則抗告意旨指
      摘原裁定不當，聲明廢棄，為有理由，爰予廢棄發回原法
      院更為妥適之處理。
四、據上論結，本件抗告為有理由，依民事訴訟法第492 條、第
    95條、第78條，裁定如主文。
中    華    民    國   100    年    9     月    28    日
                  民事第十七庭
                      審判長法  官  藍文祥
                            法  官  張競文
                            法  官  石有為
正本係照原本作成。
本裁定除以適用法規顯有錯誤為理由外，不得再抗告。如提起再
抗告，應於收受後10日內委任律師為代理人向本院提出再抗告狀
。並繳納再抗告費新台幣１千元。
中    華    民    國   100    年    9     月    29    日
                            書記官  張永中